【裁判字號】    97,上訴,1695
【裁判日期】    971231
【裁判案由】    違反槍砲彈藥刀械管制條例
【裁判全文】
臺灣高等法院高雄分院刑事判決        97年度上訴字第1695號
上  訴  人
即  被  告  甲○○
選任辯護人  陳忠勝律師
上列上訴人因違反槍砲彈藥刀械管制條例案件，不服臺灣高雄地
方法院97年度重訴字第18號中華民國97年5 月30日第一審判決（
起訴案號：臺灣高雄地方法院檢察署96年度偵字第34843 號），
提起上訴，本院判決如下：
    主  文
原判決撤銷。
甲○○未經許可，持有可發射子彈具有殺傷力之改造手槍，處有
期徒刑壹年拾月，併科罰金新臺幣伍萬元，罰金如易服勞役，以
新臺幣貳仟元折算壹日。緩刑肆年，並應向國庫支付新臺幣拾伍
萬元。扣案如附表編號1 所示之改造手槍壹支，及如附表編號2
所示之子彈柒顆，均沒收之。
    事  實
一、甲○○明知槍砲彈藥刀械管制條例所列槍砲、彈藥，非經中
    央主管機關許可不得持有，甲○○於某次酒宴中與劉謝毅（
    另經原審法院判處罪刑）結識，雙方並達成由劉謝毅販售槍
    、彈予甲○○之協議，劉謝毅乃於民國96年8 月24日前之2
    、3 日，向姓名年籍不詳、綽號「阿國」約30歲之成年男子
    ，以新臺幣（下同）8 萬元之代價販入機械性能良好，可擊
    發適用子彈，具殺傷力之改造手槍1 支（槍枝管制編號：00
    00000000號，係仿BERETTA 廠M9型半自動手槍製造，換裝土
    造金屬槍管而成之改造手槍）及子彈10顆（「阿國」先交付
    劉謝毅其中4 顆子彈，隔2 、3 日再交付另6 顆子彈），嗣
    於同年月24日凌晨1 時許，劉謝毅在高雄市○○路與鳳南路
    口之統一便利超商門口，以15萬元之價格，將上開槍枝及子
    彈10顆出售予甲○○（當日先交付槍枝1 支及子彈4 顆，另
    6 顆子彈於同年月29日在同一地點交付），甲○○乃未經許
    可而持有上開可發射子彈具有殺傷力之改造手槍及子彈，並
    將之藏放在其租用之銀行保險箱內。嗣警方查獲劉謝毅而得
    知上情，再於同年12月3 日16時50分許，持臺灣高雄地方法
    院法官核發之搜索票，在高雄縣鳳山市○○路303 號20樓甲
    ○○住處執行搜索但未獲，惟經甲○○同意帶同警方至高雄
    市○鎮區○○路289 號台北富邦銀行其所租用保險箱（保險
    箱編號：C0519 號）處，因而扣得前揭改造手槍1 支及子彈
    10顆等物。
二、案經高雄市政府警察局移送臺灣高雄地方法院檢察署檢察官
    偵查起訴。
    理  由
壹、程序部分：
    按被告以外之人於審判外之陳述，雖不符刑事訴訟法第159
    條之1 至第159 條之4 之規定，而經當事人於審判程序同意
    作為證據，法院審酌該言詞陳述或書面陳述作成時之情況，
    認為適當者，亦得為證據。當事人、代理人或辯護人於法院
    調查時知有第159 條第1 項不得為證據之情形，而未於言詞
    辯論終結前聲明異議者，視為有前項之同意，同法第159 條
    之5 第1 、2 項定有明文。立法意旨在於傳聞證據未經當事
    人之反對詰問予以核實，原則上先予排除，惟若當事人已放
    棄反對詰問權，於審判程序中表明同意該等傳聞證據可作為
    證據，基於尊重當事人對傳聞證據之處分權，及證據資料愈
    豐富，愈有助於真實發見之理念，且強化言詞辯論主義，使
    訴訟程序得以順暢進行，上開傳聞證據亦均具有證據能力。
    查本案據以認定被告犯罪事實存否之被告以外之人之言詞或
    書面陳述，被告、辯護人及檢察官於原審及本院審理時，均
    同意作為證據，且於本院言詞辯論終結前，均未聲明異議，
    而本院審酌該言詞陳述及書面陳述作成之情況，未見有何不
    適當之情形，故依前開規定，均得為證據。
貳、實體部分：
一、訊據被告甲○○對上揭事實迭於警詢、偵訊、原審及本院審
    理時坦承不諱，並經證人劉謝毅分別於警詢、偵訊及原審結
    證屬實；又被告所使用之門號0000000000號行動電話，與劉
    謝毅所使用之門號0000000000號行動電話，於前開交易槍、
    彈之96年8 月24日、同年月29日均有密集通話記錄，有該通
    聯記錄資料在卷可稽（見高雄市政府警察局少年警察隊卷第
    34頁）；再扣案之改造手槍1 支（槍枝管制編號：00000000
    00號），係仿BERETTA 廠M9型半自動手槍製造，換裝土造金
    屬槍管而成，擊發功能正常，可供擊發適用之子彈，而具殺
    傷力，而扣案之子彈10顆，均係口徑9MM 之制式子彈，經採
    樣3 顆試射，可擊發，認均具殺傷力乙節，有內政部警政署
    刑事警察局97年1 月16日刑鑑字第0960184543號槍彈鑑定書
    在卷可稽（見96年度偵字第34843 號卷第14-4頁至第14 -8
    頁），被告之前開自白，應與事實相符，自得為認定被告犯
    罪之依據。是以，本件事證明確，被告犯行堪以認定，應依
    法論科。
二、核被告所為，係犯槍砲彈藥刀械管制條例第8 條第4 項未經
    許可持有可發射子彈具有殺傷力槍枝罪及同條例第12條第4
    項之未經許可持有子彈罪；被告以一持有行為同時持有改造
    槍枝及子彈，係一行為觸犯數罪名，為想像競合犯，應依刑
    法第55條之規定，從一重論以持有可發射子彈具有殺傷力槍
    枝罪。公訴意旨認被告係犯槍砲彈藥刀械管制條例第7 條第
    4 項之未經許可持有手槍罪，惟按槍砲彈藥刀械管制條例第
    7 條所稱之手槍，雖不限於正式兵工廠所產製之制式手槍，
    非法製造者所仿製，其殺傷力與制式手槍相若或超過制式手
    槍之仿製手槍，亦屬手槍範圍，不能論以其他具有殺傷力之
    槍枝（最高法院89年度台上字第41號判決意旨參照），然扣
    案之槍枝，依前開鑑定報告所示，認係仿BERETTA 廠M9型半
    自動手槍製造，換裝土造金屬槍管而成，擊發功能正常，可
    供擊發適用之子彈，而具殺傷力，而換裝金屬槍管之改造手
    槍，其殺傷力自不若制式手槍，且查無證據證明扣案之改造
    手槍殺傷力與制式手槍相若或超過制式手槍，應認被告所持
    有之改造手槍，係屬槍砲彈藥刀械管制條例第8 條第4 項所
    示之可發射子彈具有殺傷力槍枝，公訴人認被告持有槍枝之
    行為，係犯槍砲彈藥刀械管制條例第7 條第4 項之罪嫌，容
    有未恰，惟起訴基本事實同一，爰變更起訴法條而為論處，
    併此敘明。
三、被告另稱：伊有憂鬱症，害怕別人傷害伊，喝酒時說想買槍
    防身，而聽劉謝毅說有槍械可賣伊，伊以為他開玩笑，但他
    卻真的要賣給伊，伊擔心反悔不買會遭報復，因而購買。購
    買後又不知該如何處理，曾想自首報案或丟棄，但自首會供
    出他人，可能遭黑道報復，因此猶豫，後來決定去租保險箱
    存放，故購買後約2 天，即將槍彈放進銀行保險箱而未再拿
    出來過。後來警察來住處搜索，伊即主動帶同警方去保險箱
    取出等語。經查，被告曾因患重鬱症而出現憂鬱、心煩、失
    眠、胡思亂想、自殺意念、胸悶等症狀，而自93年4 月26日
    起，即至琉璃光精神科診所持續就診至今，有琉璃光精神科
    診所96年12月6 日被告之診斷證明書一紙附卷可稽（見96偵
    34 843號卷第14頁）；又本案扣案之槍彈，確係警方持搜索
    票先至被告住處搜索，但未查獲，再與被告至高雄市○鎮區
    ○○路289 號台北富邦銀行，在銀行保管箱內查獲扣得，亦
    有搜索扣押筆錄在卷可憑（見警二卷第68-72 頁），據此，
    被告上開陳述，應可採信。則被告上開持有扣案槍、彈之犯
    罪情狀，客觀上應足以引起一般人之同情，本院認若科以法
    定最低刑度仍嫌過重，爰依刑法第59條規定減輕其刑。
四、原審因認被告上開犯罪事證明確，而予以依法論科，固非無
    見；惟查：(1)被告犯上開持有槍、彈罪之情狀特殊，在客觀
    上足以引起一般人之同情，而有顯可憫恕之情形，業如上述
    ，若科以法定最低度刑仍嫌過重，而應依刑法第59條規定酌
    量減輕其刑，原審判決認被告犯罪嚴威脅一般民眾生命、身
    體安全，致使社會應有之安全秩序岌岌可危，犯罪情節非顯
    可憫恕，而未依刑法第59條規定減輕，其裁量有違比例原則
    而有違誤，尚有未恰；(2)原審判決據上論結欄漏載刑法第55
    條規定，亦有未合。被告以原審判決未依刑法第59條規定減
    輕其刑，而提起上訴，指摘原審判決不當，為有理由，應予
    撤銷改判。
五、爰審酌被告上開犯罪之動機應係稍受其精神疾病之影響，持
    有後又係存放在銀行保險箱內，而非放在自己身邊，其對社
    會大眾人身安全之危害較一般情況為輕，犯後又坦白交待槍
    、彈下落，且始終坦承犯行，顯有悔意之犯後態度良好等，
    及其他一切情狀，而量處有期徒刑1 年10月，併科罰金新臺
    幣5 萬元，復審酌被告係高中畢業，職業商，經濟能力小康
    （詳調查筆錄受詢問人基本資料欄記載），及被告持有改造
    槍枝之犯罪情節等一切情狀，併諭知罰金如易服勞役部分，
    以新臺幣2 千元折算1 日之折算標準。末查，被告未曾因故
    意犯罪受有期徒刑以上刑之宣告，有臺灣高等法院被告前案
    紀錄表附卷可憑，其素行尚佳，此次應係一時失慮致罹刑章
    ，又其有正當職業，經此偵、審程序及科刑之宣告，當能知
    所警惕而信無再犯之虞，本院認前所宣告之刑以暫不執行為
    適當，爰依刑法第74條第1 項第1 款規定宣告緩刑4 年，並
    依刑法第74條第2 項第4 款規定，命其應向國庫支付新臺幣
    15萬元，以啟自新。扣案如附表編號1 之可發射子彈具有殺
    傷力之仿BERE TTA廠M9型半自動手槍1 支（槍枝管制編號00
    00000000號），及如附表編號2 所示之制式子彈7 顆，均具
    有殺傷力，已如前述，均屬違禁物，不問屬於犯人與否，應
    依刑法第38條第1 項第1 款之規定，不問屬於被告與否，均
    沒收之。至扣案之制式子彈3 顆，經試射後滅失，爰不予宣
    告沒收，附此敘明。
據上論結，應依刑事訴訟法第369 條第1 項前段、第364 條、第
299 條第1 項前段、第300 條，槍砲彈藥刀械管制條例第8 條第
4 項、第12條第4 項，刑法第11條前段、第55條、第59條、第42
條第3 項、第38條第1 項第1 款、第74條第1 項第1 款、第2 項
第4 款，判決如主文。
本案經檢察官林敏惠到庭執行職務。
中    華    民    國    97    年    12    月    31    日
                  刑事第七庭    審判長法  官 莊飛宗
                                      法  官 孫啟強
                                      法  官 邱明弘
以上正本證明與原本無異。
如不服本判決應於收受本判決後10日內向本院提出上訴書狀，其
未述上訴理由者，並得於提起上訴後10日內向本院補提理由書
狀（均須按他造當事人之人數附繕本)「 切勿逕送上級法院」。
中    華    民    國    97    年    12    月    31    日
                                      書記官 曾允志
附表：
┌───┬───────────┬───┬───────────────┐
│編號  │   物  品   名  稱    │數  量│    備                  註    │
├───┼───────────┼───┼───────────────┤
│  1   │改造手槍（槍枝管制編號│1 支  │係仿BERETTA 廠M9型半自動手槍製│
│      │0000000000號）        │      │造，換裝土造金屬槍管而成，擊發│
│      │                      │      │功能正常，可供擊發適用之子彈，│
│      │                      │      │而具殺傷力。                  │
├───┼───────────┼───┼───────────────┤
│  2   │子彈                  │7 顆  │均係口徑9MM制式子彈           │
└───┴───────────┴───┴───────────────┘
附錄本案論罪科刑法條：
槍砲彈藥刀械管制條例第8條
未經許可，製造、販賣或運輸鋼筆槍、瓦斯槍、麻醉槍、獵槍、
空氣槍或第4 條第1 項第1 款所定其他可發射金屬或子彈具有殺
傷力之各式槍砲者，處無期徒刑或5 年以上有期徒刑，併科新臺
幣1 千萬元以下罰金。
未經許可，轉讓、出租或出借前項所列槍枝者，處5 年以上有期
徒刑，併科新臺幣1 千萬元以下罰金。
意圖供自己或他人犯罪之用，而犯前二項之罪者，處無期徒刑或
7 年以上有期徒刑，併科新臺幣1 千萬元以下罰金。
未經許可，持有、寄藏或意圖販賣而陳列第1 項所列槍枝者，處
3 年以上10年以下有期徒刑，併科新臺幣700 萬元以下罰金。
第 1 項至第 3 項之未遂犯罰之。
槍砲彈藥刀械管制條例第12條
未經許可，製造、販賣或運輸子彈者，處1 年以上7 年以下有期
徒刑，併科新台幣500 萬元以下罰金。
未經許可，轉讓、出租或出借子彈者，處6 月以上5 年以下有期
徒刑，併科新台幣300 萬元以下罰金。
意圖供自己或他人犯罪之用，而犯前二項之罪者，處3 年以上10
年以下有期徒刑，併科新台幣700 萬元以下罰金。
未經許可，持有、寄藏或意圖販賣而陳列子彈者，處5 年以下有
期徒刑，併科新台幣300 萬元以下罰金。
第 1 項至第 3 項之未遂犯罰之。


司法院資訊處製作；財團法人民間司法改革基金會備份。
